臺灣高等法院臺中分院民事裁定　96年度抗字第501號
抗　告　人　寶華商業銀行股份有限公司
法定代理人　鐘甦生
上列抗告人與相對人甲○○間因行使權利事件，抗告人對於中華
民國96年9月10日臺灣臺中地方法院所為裁定提起抗告，本院裁
定如下：
    主  文
抗告駁回
抗告程序費用由抗告人負擔。
    理  由
一、本件聲請及抗告意旨略以：按訴訟終結後，供擔保人證明已
    定20日以上之期間，催告受擔保利益人行使權利而未行使者
    ；或法院依供擔保人之聲請，通知受擔保利益人於一定期間
    內行使權利並向法院為行使權利之證明而未證明者，法院應
    依供擔保人之聲請，以裁定命返還其提存物，民事訴訟法第
    104條第1項第3款定有明文；且前開規定於依假扣押供擔保
    之情形準用之，同法第106條亦有明文。經查，抗告人依原
    法院92年度裁全字第2716號裁定，提供中央政府建設公債86
    年度甲類第4期債票：面額新台幣（下同）1萬元（票號86E0
    6080B），並附息票7至10期，合計10萬元為擔保金，經原法
    院以92年度存字第1302號提存事件提存在案後，並聲請對相
    對人為假扣押強制執行，嗣前開92年度裁全字第2716號假扣
    押事件，業經原法院92年度執夏字第47936號拍定在案，為
    此依民事訴訟法第104條第1項第3款後段之規定，聲請原法
    院通知受擔保利益人（即相對人）於一定期間內行使權利，
    然遭原法院裁定駁回在案。而綜觀立法院於民國92年1月14
    日修正之民事訴訟法第104條規定之立法理由，供擔保人本
    得自行選擇催告方式；而向法院聲請通知受擔保利益人於一
    定期間內行使權利者，供擔保人無庸提出向相對人催告行使
    權利而送達發生困難之證明。惟原審未察，竟認應先行催告
    未果，方得向法院聲請催告，遽以駁回抗告人之聲請，似有
    未洽，爰提起抗告，請求廢棄原裁定等語。
二、按訴訟終結後，供擔保人證明已定20日以上之期間，催告受
    擔保利益人行使權利而未行使，或法院依供擔保人之聲請，
    通知受擔保利益人於一定期間內行使權利並向法院為行使權
    利之證明而未證明者，法院應依供擔保人之聲請，以裁定命
    返還其提存物或保證書，民事訴訟法第104條第1項第3款固
    定有明文，惟該條條文所謂「法院依供擔保人之聲請，通知
    受擔保利益人於一定期間內行使權利並向法院為行使權利之
    證明而未證明者」，乃於92年2月7日修正增訂，其立法理由
    並謂「於受擔保利益人變更住居所而行方不明，或拒絕或迴
    避收受催告信函之情形，供擔保人欲為前述催告及證明即發
    生困難。爰增列後段，規定供擔保人亦得聲請法院通知受擔
    保利益人於一定期間內行使權利並向法院為行使權利之證明
    ，受擔保利益人逾期未為證明者，供擔保人即得聲請法院裁
    定命返還提存物，俾供擔保人得選擇較便捷之方式為之，並
    解決前開無法催告及送達之困難」，依其立法理由，可知其
    增訂之立法目的，旨在解決在受擔保人因行方不明，需公示
    送達之場合或受擔保利益人有拒絕或迴避收受催告信函情形
    時，供擔保人始可向法院聲請，以解決實際之需要，是欲依
    新增訂條文，聲請法院為催告者，自應限於上述無法催告及
    送達情形，方得為之，反之，若供擔保人無法舉證有前開無
    法送達或送達困難之情形，自無依前揭條文後段，聲請法院
    催告受擔保利益人於一定期間內行使權利之必要。否則無異
    將供擔保人之催告義務，完全轉嫁由法院承擔，顯有違上開
    立法之意旨。至前開民事訴訟法第104條第1項第3款立法理
    由末段雖曰「俾供擔保人得選擇較便捷之方式為之」，然依
    其前後文義觀之，乃以「受擔保利益人有變更住居所而行方
    不明，或拒絕或迴避收受催告信函之情形」作為得聲請法院
    代為通知受擔保利益人行使權利之前提，非謂供擔保人得自
    由選擇自行或逕行聲請法院為催告。
三、本件抗告人向原法院提出聲請時，既未據其提出曾向相對人
    催告行使權利而送達不合法或困難之證明，經原審法院於96
    年8月28日裁定命其於5日內補正，上開裁定業於96年8月31
    日送達抗告人，此有送達證書一份在卷可卷，抗告人逾期仍
    未補正之，自難認有「受擔保利益人變更住居所而行方不明
    ，或拒絕或迴避收受催告信函之情形，致供擔保人欲為前述
    催告及證明即發生困難」之情形，則原裁定駁回其聲請，經
    核並無違誤，抗告人猶執前詞提起本件抗告，為無理由，應
    予駁回。
四、據上論結，本件抗告為無理由，民事訴訟法第495條之1、第
    449條第1項、第95條、第78條，裁定如主文。
中　　華　　民　　國　　96　　年　　10　　月　　15　　日
                  民事第二庭    審判長法　官  邱森樟
　　　　　　　　　　　      　　　　　法　官  翁芳靜
　　　　　　　　　　　      　　　　　法　官  謝說容
以上正本係照原本作成。
不得再抗告。
                                      書記官  蘇昭文
中　　華　　民　　國　　96　　年　　10　　月　　15　　日
                                                      Ｍ
